【裁判字號】    95,台上,1151
【裁判日期】    950303
【裁判案由】    搶奪
【裁判全文】
最高法院刑事判決            九十五年度台上字第一一五一號
    上  訴  人  台灣高等法院高雄分院檢察署檢察官
    被      告  甲○○
上列上訴人因被告搶奪案件，不服台灣高等法院高雄分院中華民
國九十二年五月三十日第二審更審判決（九十二年度上更(一)字第
九０號，起訴案號：台灣高雄地方法院檢察署八十八年度偵字第
一八０三三號），提起上訴，本院判決如下：
    主  文
原判決撤銷，發回台灣高等法院高雄分院。
    理  由
本件原判決以公訴意旨略以：被告甲○○夥同彭仲皞、楊主民（
已經第一審判處罪刑確定）共同基於意圖為自己不法所有之概括
犯意聯絡，於原判決附表編號一、二、三所示之時、地，由三人
中之二人共騎車號ＰＨＶ－八五三號機車，再由坐後面之人對原
判決附表編號一、二、三之宋愛婉等人行搶，另外一人則騎車號
ＺＥＮ－八八六號機車於附近把風及接應，所得金錢則僅由下手
行搶之二人平分，其餘證件則隨處丟棄。另被告或與楊主民或與
彭仲皞於原判決附表編號四、五、八、十至十二所示之時、地，
共騎一部機車，對原判決附表編號四、五、八、十至十二所示之
陳美珍等人搶奪揹在肩上之皮包，得手後再迅速駛離現場，嗣於
民國八十八年七月十八日十七時四十分許，在高雄市苓雅區苓洲
國小對面巷內，由彭仲皞騎乘車號ＺＥＮ－八八六號機車後載楊
主民對宋愛婉行搶，得手後逃離現場，宋愛婉心有不甘，由後追
趕並大喊搶劫，此時由徐伯騰駕駛後載李吉欣之機車適見該情，
即見義勇為駕車追趕上開機車，隨後即見被告騎乘之機車至成功
路五十三巷口與彭中皞、楊主民會合並一同離開。徐伯騰與李吉
欣迅至警局提供前開行搶機車號碼而循線查獲此案，而楊主民亦
帶同員警至高雄市金獅湖停車場扣得作案之上開二部機車，並至
高雄市○○區○○路七十號前垃圾車堆裏尋回宋愛婉所有遭渠等
丟棄之化粧包一只（內有化粧品數個），亦在彭仲皞身上查扣搶
得之現金新台幣（下同）四千六百元。因認被告涉犯刑法第三百
二十五條第一項搶奪罪嫌云云。經審理結果，認被告犯罪不能證
明，因而撤銷第一審關於被告之科刑判決，改判諭知被告無罪，
固非無見。
惟查(一)、原判決採信被告之辯解，而為被告有利之認定。然卷查
被告與已判決確定共同被告彭仲皞、楊主民三人事先概括謀議，
約定輪流搭配行搶不特定人，並約定三人中由行搶的騎車者及被
載者，平分財物，進而於原判決附表編號一所示之時、地，共同
搶奪被害人宋愛婉財物等情，業據被告於警詢及檢察官初訊時供
承不諱（見警局Ａ卷、偵查卷第九頁背面）。彭仲皞、楊主民於
警詢亦供述「三人一起行搶，由下手行搶的人平分財物，當時紅
色迪奧輕型機車係由甲○○騎用」等情（見警局Ａ卷）。證人即
當時追捕被告之徐伯騰及李吉欣於警詢及第一審審理時，除到庭
一致證述「當時看到一女士在後跑步追趕呼喊搶劫，我倆即騎機
車由後追趕，看見歹徒二人共乘車牌號碼ＰＨＶ－八五三號重機
車，另一接應者騎紅色迪奧機車，他們會合後有談話比手勢」外
；證人徐伯騰並另證稱「因為重機車那台衝過頭，所以騎紅色機
車那個人一直揮手叫他們回頭」（見警局Ａ卷、第一審卷第六十
六至六十八頁），苟被告未事先與彭仲皞、楊主民有所謀議，何
以會事先於該處等候彭仲皞、楊主民？且與彼等談話比手勢，更
進一步於彼等所騎重機車衝過頭之際，一直揮手叫他們回頭，指
示逃走路線？三人於案發之初供詞何以互相符合？原審對於上揭
不利於被告之證據，未詳加審酌，遽以「被告於被害人宋愛婉遭
搶奪時，並非在行搶地附近，依一般常理，顯難認被告有擔任把
風。被告及彭仲皞、楊主民於警訊自白被告共同於附表編號一所
示之時、地騎機車搶奪宋愛婉財物等情，即難認與事實相符」，
尚有違法。(二)、楊主民於警詢及檢察官初訊時供稱：前案（指原
判決附表編號一部分）搶完後，新田路搶案也是我們三人所犯，
而換我騎乘，甲○○坐後座行搶，彭仲皞騎迪奧車把風，搶得現
金二百，皮包丟棄愛河裡；彭仲皞指稱：今日行搶二件，第一件
（指原判決附表編號一）是我載楊主民行搶……第二件是楊主民
載甲○○行搶，得現金一人分一百元，被害人皮包拋棄高雄市愛
河裡；被告則稱：第一件由彭仲皞載楊主民……第二件楊主民騎
機車載我於新田路行搶皮包現金二百元（見警局Ａ卷），其等供
詞似相符合。況被告於檢察官初訊供稱：「編號二是我做的，是
的（八十八年七月十八日由楊主民騎機車載你搶一婦女皮包的二
百元）」（見偵查卷第十頁）。被告於第一審法院訊問時亦稱「
（問你是否在八十八年七月十八日下午五時在新田路與楊主民、
彭仲皞搶被害人皮包？）我是與楊主民搶被害人皮包二百元」（
見第一審法院八十八年聲羈押字第三四二號卷訊問筆錄）。原判
決對於上揭不利於被害人之證據，並未載明不採之理由，僅以被
害人何巧莉於第一審審理時供稱：當時天色黃昏，且被搶，因受
驚嚇而意識有些不清，僅看到行搶者之背影，不能指認行搶者之
正面云云，即為被告有利之認定，亦有職權調查未盡及理由不備
之違法。(三)、被告另有參與原判決附表編號八、十之犯行，亦據
被害人張秀敏於警詢及第一審指訴甚詳，被害人張秀敏於第一審
審理除當庭指認被告即為後座行搶之人，並稱：因為被告有轉頭
過來看伊等語（見警局Ａ卷及第一審卷第一一一頁）。而被害人
李燕楨於警詢指稱：甲○○坐後座搶我皮包，我看的很清楚；於
第一審復稱：當時在警局有指認，並講的很清楚（見警局Ｂ卷、
第一審卷第一一九頁）。並有被害人張秀敏、李燕楨於警局指認
被告相片在卷可憑（見警局Ｂ卷）。原審未一併查明，遽行判決
，亦有違誤。檢察官上訴意旨指摘原判決不當，非無理由，應認
原判決仍有發回更審之原因。
據上論結，應依刑事訴訟法第三百九十七條、第四百零一條，判
決如主文。
中    華    民    國  九十五  年    三    月    三    日
                      最高法院刑事第十庭
                          審判長法官  洪  清  江
                                法官  石  木  欽
                                法官  李  伯  道
                                法官  林  勤  純
                                法官  陳  晴  教
      本件正本證明與原本無異
                                      書  記  官
中    華    民    國  九十五  年    三    月    九    日
                                                      Ｌ


司法院資訊處製作；財團法人民間司法改革基金會備份。
